【裁判字號】    92,上更(一),399
【裁判日期】    921203
【裁判案由】    違反廢棄物清理法
【裁判全文】
臺灣高等法院臺南分院刑事判決      九十二年度上更(一)字第三九九號  Ａ
      上  訴  人
      即  被  告  乙  ○  ○
右上訴人因違反廢棄物清理法案件，不服臺灣臺南地方法院八十九年度訴字第一四七
號中華民國八十九年三月三日第一審判決（起訴案號：臺灣臺南地方法院檢察署八十
八年度偵字第一一四二五號），提起上訴，判決後，經最高法院發回更審，本院判決
如左：
      主      文
原判決撤銷。
乙○○、甲○○均無罪。
      理      由
一、公訴意旨略以：被告乙○○於民國（下同）八十八年九月初與一姓名不詳之人，
    未向地方主管機關申請核發經營廢棄物之貯存、清除或處理業務之許可證，竟基
    於犯意之聯絡，由該姓名不詳之人以新台幣（下同）二萬元，僱請具有犯意聯絡
    之甲○○，於民國（下同）八十八年九月十日下午三時許，駕駛車牌號碼ＳＶ－
    ０９５號營業大貨車曳引車，至台中縣烏日鄉工業區載運十五公噸之一般事業廢
    棄物，甲○○將上開廢棄物載運至高速公路新市○○道時，再以電話與乙○○聯
    絡，乙○○乃指派綽號「大牛」之男子，帶領甲○○將上開廢棄物載往坐落台南
    縣龍崎鄉○○村○○段十八之三號丁○○所有之土地傾倒。嗣於八十八年九月十
    一日零時三十分許，甲○○正傾倒上開廢棄物時，經丁○○會同員警及台南縣環
    保局人員當場查獲。案經台南縣警察局歸仁分局報請臺灣臺南地方法院檢察署檢
    察官偵辦，因認被告乙○○、甲○○係犯廢棄物清理法第二十二條第二項第四款
    前段（嗣經修正為同法第四十六條第一項第四款）之罪嫌。
二、按犯罪事實應依證據認定之，無證據不得認定其犯罪事實，又不能證明被告犯罪
    者，應諭知無罪之判決；又被告或共犯之自白，不得作為有罪判決之唯一證據，
    仍應調查其他必要之證據，以察其是否與事實相符，刑事訴訟法第一百五十四條
    第二項、第三百零一條第一項、第一百五十六條第二項分別定有明文。又認定犯
    罪事實須依證據，是否可信更須參酌各方面之情形，尤不能以推測理想之詞，以
    為科刑判決之基礙；被告（或共犯）之自白，雖為證據之一種，但必與事實相符
    者為限，若其自白顯有疑義，而審理事實之法院，就其職權調查之所得，仍未能
    證明其自白確與事實相符者，自不得據為認定犯罪事實唯一之基礎；被告雖自白
    犯罪事實，如果提出反證證明其自白非真正事實者，在審理事實之法院，自不得
    置而不問；刑事訴訟法上所謂認定犯罪事實之證據，係指足以認定被告確有犯罪
    行為之積極證據而言，該項證據自須適合於被告犯罪事實之認定，始得採為斷罪
    資料；犯罪事實之認定，應憑真實之證據，倘證據是否真實尚欠明顯，自難以擬
    制推測之方法，為其判斷之基礎；被害人之陳述如無瑕疵，且就其他方面調查又
    與事實相符，固足採為科刑之基礎，倘其陳述尚有瑕疵，而在未究明前，遽採為
    論罪科刑之根據，即難認為適法。又告訴人之告訴，係以使被告受刑事訴追為目
    的，是其陳述是否與事實相符，仍應調查其他證據以資審認。（最高法院二十年
    度上字第九五八號、十八年度上字第一０八七號、十九年度上字第一二二二號、
    二十九年上字第三一０五號、五十三年台上字第六五六號、六十一年台上字第三
    ０九九號、五十二年度台上字第一三００號判例參照）。本案訊據上訴人即被告
    乙○○、甲○○固坦承有於右揭時、地，經綽號「根仔」之男子要伊代僱怪手，
    有叫綽號「大牛」之人去帶甲○○、甲○○有載運垃圾等情云云，惟均否認有右
    揭違反廢棄物清理法之犯行，被告乙○○辯稱「綽號根仔之男子只說要伊代僱怪
    手處理垃圾，當時只說垃圾，並未說是事業廢棄物，伊只是共同清理垃圾而已，
    且伊僅收二萬元，如果伊知道有麻煩，伊就會五萬元全部先拿，當時尚未傾倒」
    等語，被告甲○○辯稱「伊只是順路將廢棄物載回賺取運費，尚未傾倒即被查獲
    。」等語。
三、公訴人認被告等涉上開廢棄物清理法第二十二條第二項第四款之罪嫌（嗣經修正
    為同法第四十六條第一項第四款），無非係以被告等之自白及告訴人即土地所有
    人丁○○於警訊及出租怪手之證人翁明輝之證述為主要論據。惟查：
（一）按已著手於犯罪行為之實行而不遂者，為未遂犯。未遂犯之處罰，以有特別規
      定者為限。刑法第二十五條定有明文。查被告行為時之（舊）廢棄物清理法第
      二十二條第二項第四款雖規定：「未依第二十條規定領有廢棄物清除、處理許
      可證或核備文件，從事廢棄物貯存、清除、處理，或未依廢棄物清除、處理許
      可證或核備文件內容貯存、清除、處理廢棄物者，處一年以上五年以下有期徒
      刑，得併科一百萬元以下罰金」（第二十條亦規定「公、民營廢棄物清除、處
      理機構經營廢棄物之貯存、清除或處理業務，應列明專業技術人員與貯存清除
      、處理之工具、方法、設備及場所，向地方主管機關申請核發許可證。但從事
      有害事業廢棄物之貯存、清除或處理者，地方主管機關應先報請中央主管機關
      核准，始得發給許可證」）。惟並未處罰未遂犯。即於九十年十月二十四日修
      正後移為現行條文之第四十六條規定「未依第四十一條第一項規定領有廢棄物
      清除、處理許可文件，從事廢棄物貯存、清除、處理，或未依廢棄物清除、處
      理許可文件內容貯存、清除、處理廢棄物者，處一年以上五年以下有期徒刑，
      得併科新臺幣三百萬元以下罰金」（第四十一條第一項規定「從事廢棄物清除
      、處理業務者，應向直轄市、縣（市）主管機關或中央主管機關委託之機關申
      請核發公民營廢棄物清除處理機構許可文件後，始得受託清除、處理廢棄物業
      務」）。修正後廢棄物清理法第四十六條亦未規定未遂犯相關之處罰條文。是
      無論依廢棄物清理法之新、舊法條文均未明文規定未遂犯之處罰。
（二）次查本件被告甲○○於警訊時、本院更審時固坦承有於右揭時間，載運廢棄物
      至上開經警查獲地點，惟亦已陳明渠尚未及傾倒廢棄物等語（見警訊卷第五頁
      、本院更審卷九十二年十一月五日審判筆錄第四頁），即為告發之地主丁○○
      亦於警訊中指稱：於右揭時地發現營業大貨車開進準備傾倒垃圾，並當場查獲
      等語，且有卡車車斗滿載布料垃圾尚未傾倒之現場相片附卷可稽（見警訊卷第
      二頁、第十頁、第十一頁），被告乙○○亦於本院更審時到庭陳稱甲○○尚未
      傾倒就被抓了等語（見本院更審卷九十二年九月十九日準備程序第四頁、第五
      頁），即查獲本案之警員即證人戊○○亦證稱：當時接到線報，上面派伊及丙○○先到現場埋伏，環保局人員亦在場，後來甲○○開了一部營業用卡車載一
      卡車廢棄物到來，剛把車斗升起要傾倒廢棄物之際，伊等即上前阻止，廢棄物
      尚未傾倒下來等語（見本院九十二年十一月十九日審判筆錄第五頁），被告等
      確尚未傾倒上開卡車上之廢棄物，並無疑義。是被告既未傾倒，尚屬未遂階段
      ，自無廢棄物清理法之貯存、清除、處理行為之適用（並經本院函請行政院環
      境保護署查覆，惟該署函示處理包含中間處理、最終處置及再利用行為，「傾
      倒」應為最終處置行為，係屬違法之處理行為，有該署九十二年十月八日環署
      廢字第０九二００六九八七五號函可據），是上開被告等自白及告訴人之指訴
      被告傾倒廢棄物之行為，均有瑕疵，與法條規定之構成要件不合，不足採憑，
      自不能以上開廢棄物清理法之規定對被告相繩。
四、此外又查無其他任何積極之證據，足認被告有被訴擅自傾倒廢棄物而觸犯廢棄物
    清理法之犯行，自不能證明被告犯罪。原審未予細察，遽為被告等論罪科刑之判
    決，尚有未洽，被告等上訴意旨，認被告甲○○尚未傾倒等情指摘原判決不當，
    請求撤銷原判決，為有理由，原判決既有可議，無從維持，自應由本院撤銷改判
    並諭知被告甲○○、乙○○均為無罪之判決。
據上論結，應依刑事訴訟法第三百六十九條第一項前段、第三百六十四條、第三百零
一條第一項，判決如主文。
本案經檢察官羅清溪到庭執行職務。
中    華    民    國      九十二      年      十二      月      三      日
                                  臺灣高等法院臺南分院刑事第二庭
                                      審判長法官  黃    崑    宗
                                            法官  葉    居    正
                                            法官  莊    俊  華
右正本證明與原本無異。
檢察官如不服本判決，應於判決送達後十日內向本院提出上訴書。
被告不得上訴。
                                      法院書記官  廖    明    娟
中    華    民    國      九十二      年      十二      月      八      日


司法院資訊處製作；財團法人民間司法改革基金會備份。
